【裁判字號】    99,訴,400
【裁判日期】    991102
【裁判案由】    殺人未遂等
【裁判全文】
臺灣雲林地方法院刑事判決               99年度訴字第400號
公  訴  人  臺灣雲林地方法院檢察署檢察官
被      告  甲○○
指定辯護人  洪士凱律師
被      告  乙○○
上列被告因殺人未遂等案件，經檢察官提起公訴（99年度偵字第
1476號），本院判決如下：
    主  文
甲○○傷害人之身體，處有期徒刑壹年。扣案西瓜刀壹把，沒收
之。
乙○○傷害人之身體，處有期徒刑肆月，如易科罰金，以新臺幣
壹仟元折算壹日。扣案鋁棒壹支，沒收之。
    事  實
一、乙○○因不滿甲○○與其前妻江嘉菱往來，竟基於傷害之犯
    意，於民國99年3 月22日中午11時51分許，在雲林縣虎尾鎮
    ○○路77號江嘉菱經營之攤位前，持所攜帶之鋁棒1 支追逐
    毆打甲○○，追至雲林縣虎尾鎮○○路77號攤位內，甲○○
    急忙於置物架上拿出報紙包裹之西瓜刀1 把，基於傷害之犯
    意，與持鋁棒之乙○○互相攻擊，2 人追打過程中，乙○○
    持續持鋁棒毆擊甲○○，甲○○亦將上開西瓜刀包裹之報紙
    取下揮砍乙○○之右手臂、左手小臂、後背等處，甲○○因
    而受有左下巴擦傷、左上臂及肘挫傷併瘀青、左第2 、3 指
    撕裂傷等傷害，乙○○因而受有背部巨大撕裂傷約15×10公
    分合併2 根肋骨開放性骨折、創傷性血胸及擴背肌斷裂、右
    上臂巨大撕裂傷約10×8 公分合併肱骨開放性骨折、肱三頭
    肌及肱橈肌斷裂、左上臂撕裂傷約5 ×3 公分合併肱三頭肌
    斷裂、左手腕撕裂傷約8 ×5 公分合併尺骨開放性骨折及伸
    肌肌腱斷裂等傷害。案發後，甲○○離開現場，員警據報到
    場處理，而乙○○因失血過多，則被送往財團法人天主教若
    瑟醫院加護病房治療，而悉上情。
二、案經乙○○、甲○○訴由雲林縣警察局虎尾分局報告臺灣雲
    林地方法院檢察署檢察官偵查起訴。
    理  由
一、關於證據能力部分：
  (一)按被告以外之人於審判外之言詞或書面陳述，除法律有規定
    者外，不得作為證據，刑事訴訟法第159 條第1 項定有明文
    。惟被告以外之人於偵查中向檢察官所為之陳述，除顯有不
    可信之情況者外，得為證據；被告以外之人於審判外之陳述
    ，雖不符刑事訴訟法第159 條之1 至第159 條之4 規定得為
    證據之情形，而經當事人於審判程序同意作為證據，法院審
    酌該言詞陳述或書面陳述作成時之情況，認為適當者，亦得
    為證據，刑事訴訟法第159 條之1 第2 項及第159 條之5 第
    1 項分別定有明定。
  (二)又檢察官在偵查中對被告以外之人所為之偵查筆錄，性質上
    屬傳聞證據，惟刑事訴訟法規定檢察官代表國家偵查犯罪、
    實施公訴，依法其有訊問被告、證人及鑑定人之權，證人、
    鑑定人並須具結，而實務運作時，檢察官偵查中向被告以外
    之人所取得之陳述，原則上均能遵守法律規定，不致違法取
    供，其可信度極高。是告訴人乙○○於偵查中之證述，對於
    被告甲○○而言；告訴人甲○○於偵查中之證述，對於被告
    乙○○而言；江嘉菱於偵查中之證述，對於2 位被告而言，
    係檢察官令其等以證人身分具結後所為之證述，有該證人結
    文附卷可稽，被告2 人及其辯護人均未提及檢察官在訊問時
    有不法取供之情形，或有何顯不可信之情況，並不爭執該等
    證詞之證據能力，且經本院審酌該等言詞陳述作成時之情況
    ，亦認為適當，故上開證人在檢察官之偵訊筆錄，自得作為
    本案證據使用。
  (三)甲○○於警詢時之供述、竹山秀傳醫院診斷證明書，對於被
    告乙○○而言；李沅錫於警詢之陳述、江嘉菱指認犯罪嫌疑
    人甲○○之紀錄表、雲林縣警察局虎尾分局扣押筆錄、扣押
    物品目錄表、財團法人天主教若瑟醫院診斷證明書，對於被
    告甲○○而言；江嘉菱於警詢之陳述，對於被告2 人而言，
    雖均屬被告甲○○、乙○○以外之人於審判外之言詞或書面
    陳述，然經被告2 人與檢察官同意作為證據使用，復經本院
    審酌該言詞或書面陳述作成時之情況，亦無不當之情形，依
    上開規定，應認具有證據能力，得作為本件證據使用。
二、訊據被告甲○○坦承於99年3 月22日約中午12時許，在雲林
    縣虎尾鎮○○路77號前，持西瓜刀1 把砍傷乙○○之事實，
    並由辯護人為被告甲○○辯護稱：被告甲○○係出於正當防
    衛之意思而出手攻擊，並非主動拿刀攻擊告訴人乙○○等語
    。另訊據被告乙○○固坦承於99年3 月22日約中午12時許，
    有持鋁棒前往雲林縣虎尾鎮○○路77號之事實，惟矢口否認
    有何傷害之犯行，並辯稱：當天原本係要去找江嘉菱討論房
    子如何處置，在該地看到甲○○，其下車叫甲○○過來，甲
    ○○就馬上衝進去拿西瓜刀，其見狀況不對，才在後座拿1
    把鋁棒自衛，其從頭到尾都沒有打到甲○○云云。
三、經查：
  (一)被告乙○○持鋁棒傷害甲○○之部分：
    1.被告乙○○於99年3 月22日約中午11時51分許，持鋁棒至
      雲林縣虎尾鎮○○路77號江嘉菱所經營之攤位之事實，據
      江嘉菱於99年3 月22日警察詢問時陳述及99年5 月18日檢
      察官訊問時證述（警卷第10頁至第13頁，偵卷第25頁至第
      26頁）、告訴人甲○○於99年3 月22日警察詢問時指述、
      於99年3 月22日檢察官訊問證述（警卷第1 頁至第5 頁，
      偵卷第7 頁至第8 頁）明確，並有現場照片共28張（警卷
      第25頁至第38頁）、財團法人天主教若瑟醫院診斷證明書
      1 份（偵卷第19頁）在卷可稽，另有扣案之鋁棒1 支可資
      佐證，復為被告乙○○所坦承，上開部分之事實，應可認
      定。
    2.告訴人甲○○於99年3 月22日警察詢問時、於99年3 月22
      日檢察官訊問時稱：乙○○至雲林縣虎尾鎮○○路77號江
      嘉菱所經營之攤位前，就將自小客車停在馬路中央，下車
      就招手要其過去，之後乙○○就轉身進入車內拿出1 支鋁
      棒，作勢要打人，其立即逃走，但乙○○仍緊追在後持鋁
      棒要毆打伊，其就逃到擺設之攤位後方，取出西瓜刀抵抗
      ，雙方就在攤位後方屋內互相毆擊揮砍，之後其跑出屋外
      ，乙○○亦追出至馬路上。其手臂、臉頰及手指頭均有受
      傷等語（警卷第3 頁、第5 頁，偵卷第7 頁至第8 頁）。
    3.江嘉菱於99年3 月22日警察詢問時與及99年5 月18日檢察
      官訊問時證述：其前夫乙○○駕車至其所擺設之攤位前對
      面車道，停車後就下車持棒球跑往甲○○，並揮棒毆打甲
      ○○，當時甲○○跑給乙○○追，躲入攤位後方，在攤位
      裡面時，甲○○不知從何處取出1 支西瓜刀，2 人又追到
      中正路之車道上，其就看到乙○○持棒球棍與甲○○持西
      瓜刀互打，其只知道甲○○揮刀亂砍，不知道係砍到何部
      位，只看到乙○○背部有流血，亦看到甲○○因要閃躲乙
      ○○追打，有持刀械逃離現場等語（警卷第11頁、第12頁
      ，偵卷第25頁）。
    4.告訴人甲○○與江嘉菱上開證述，均稱係乙○○下車後持
      鋁棒1 支毆打甲○○，甲○○方跑至攤位內後取出西瓜刀
      1 把與乙○○互打之情節，並觀諸現場錄影光碟勘驗結果
      之內容（本院卷第71頁背面至第74頁背面）：
      (1)「(一)檔案2010_ 3_22_11_51_17_CH1 ：（00：00）乙○
        ○嘴裡叼煙，右手持鋁棒，奔跑進入騎樓。」、「(二)檔
        案2010_ 3_22_11_51_17_CH2 ：（00：00）甲○○朝畫
        面右側奔跑。乙○○右手持鋁棒自畫面左側進入畫面。
        （00：01）乙○○右手舉起鋁棒向畫面右側奔跑，甲○
        ○彎身拿東西（玻璃反射影像）。」、「(四)檔案2010_3
        _22_ 11_51_17_CH4 ：（00：00）乙○○右手持鋁棒，
        向鏡頭右側奔跑。」、「(三)檔案2010_3_22_11_51_17_C
        H3：（00：00）甲○○出現在畫面上方右側，雙腿微彎
        呈馬步狀，雙手向前平伸，欲抓取物品。（00：01）甲
        ○○側身拿取物品，背對鏡頭。甲○○向右側身右手持
        報紙包裹物品指向乙○○。」顯見確實係被告乙○○持
        鋁棒1 支追打甲○○，甲○○方跑入攤位後方才自置物
        架拿出西瓜刀1 把。被告乙○○雖辯稱，是甲○○先拿
        刀，其才會拿鋁棒下車云云。然由上開監視畫面可知，
        甲○○拿出西瓜刀的位置在攤位後方之置物架上，乙○
        ○自無法於攤位外面時即可目擊發覺，且在甲○○拿刀
        同時，被告乙○○已持鋁棒追入攤位內，是被告乙○○
        上開辯解，顯不足採。
      (2)「(三)檔案2010_ 3_22_11_51_17_CH3 ：（00：01）甲○
        ○側身拿取物品，背對鏡頭。甲○○向右側身右手持報
        紙包裹物品指向乙○○。（00：02）甲○○轉身面對乙
        ○○，右手橫過胸前，肩部以上在鏡頭外，乙○○雙手
        持鋁棒，鋁棒高舉至右側，準備向前揮擊。乙○○向前
        跨步面對甲○○，左手平伸，甲○○左手持報紙包裹物
        品縮身阻擋乙○○。（00：03）甲○○、乙○○兩人雙
        手握住，甲○○右手握住乙○○左手，甲○○肩部以上
        在鏡頭外，乙○○頭部以上在鏡頭外。甲○○向前跨步
        ，右手搭在乙○○左肩後，乙○○向後退步，嘴裡叼煙
        ，手持鋁棒，鋁棒在其身體右後方。（00：04）甲○○
        站至乙○○左側，左手彎舉，右手抓乙○○左手，乙○
        ○低頭向右側看，右手摸其右大腿後側，鋁棒掉落右後
        方。（00：05）甲○○移動至畫面右側，背對鏡頭，左
        手持報紙包裹物品。甲○○彎腰，左手持報紙包裹物品
        。（00：06）甲○○自鏡頭右側消失。」；
      (3)「(二)檔案2010_3_22_11_51_17_CH2：（00：02）甲○○
        張開右手面對乙○○，乙○○衝向甲○○右手伸直（玻
        璃反射影像）。（00：03）甲○○、乙○○兩人雙手伸
        直（玻璃反射影像）。乙○○後退，甲○○向前，兩人
        雙手似抓在一起。（00：04）甲○○向左側跨步，右手
        平舉一物品。（00：05）甲○○右腳（穿著白色鞋子）
        ，出現在鏡頭右側。甲○○身體一部份出現在鏡頭右側
        。（00：06）甲○○右手橫過胸前，向外奔跑（朝鏡頭
        左側）。（00 ：07 ）甲○○向外奔跑，左手持一報紙
        包裹物品。甲○○離開鏡頭，乙○○嘴裡叼煙，右手持
        鋁棒出現在鏡頭下方右側。」、「「(四)檔案2010_3_22_
        11_51_17_CH4：（00：07）甲○○左手持西瓜刀出現在
        畫面中央，西瓜刀柄有報紙包覆。（00：08）甲○○跑
        至畫面左側，左手持西瓜刀，乙○○右手持鋁棒出現在
        畫面右下方。乙○○右手持鋁棒追逐甲○○。」；
      (4)「(一)檔案2010_3_22_11_51_17_CH1：（00：07）甲○○
        向馬路奔出。（00：08）甲○○左手持一報紙包覆物品
        ，乙○○右手持鋁棒追出。（00：09）乙○○右手持鋁
        棒，甲○○左手做出格擋動作，右手持一報紙包覆物品
        。乙○○右手持鋁棒，左手握拳，與右手握拳，左手持
        一報紙包覆物品之甲○○，兩人對峙中。（00：10）甲
        ○○左手向前揮動，乙○○右手持鋁棒向左側，左手伸
        向前擋。乙○○的背部在腰以上20公分左右地方有血跡
        ，像是受傷。（00：11）乙○○雙手持鋁棒，弓步站立
        ，甲○○右手握拳靠近胸口，左手持一報紙包覆物品，
        兩人對峙。乙○○雙手持鋁棒，高舉過頭，甲○○右腳
        向後，雙手平舉，右手似做出抽取動作。乙○○雙手持
        鋁棒朝甲○○揮砍，甲○○雙手持報紙包覆物品格擋。
        （00：12）乙○○向前跨步，雙手持鋁棒置於身體右側
        ，甲○○右手握拳。（00：13）乙○○雙手持鋁棒在向
        前跨一小步，甲○○向後退，雙腿微彎。乙○○站弓箭
        步，雙手握鋁棒，甲○○右手握拳，雙腳站三七步。甲
        ○○右腳後退，右手持報紙，乙○○右腳向前。（甲○
        ○上半身，乙○○肩部以上均在鏡頭外）江嘉菱從右方
        鏡頭外往左移入鏡頭內。（00：14）乙○○雙手握鋁棒
        ，鋁棒在右肩後，作揮擊姿勢，甲○○腳站三七步，右
        手握拳，左手持報紙包覆物品，兩人對峙。（00：15）
        乙○○朝甲○○揮棒砍擊，甲○○向後退，左手橫過身
        持一條狀物。乙○○鋁棒掉落地面，甲○○持疑似刀劍
        物體向後退。（00：16）甲○○再向後退，乙○○雙腿
        屈膝半蹲。甲○○持疑似刀劍物體後退，乙○○向左側
        彎腰撿拾掉落之鋁棒。（00：17）乙○○右腳向前跨，
        撿拾鋁棒，甲○○向前跨步。乙○○站起，以弓箭步方
        式站立面對甲○○，甲○○雙膝微彎，面對乙○○。」
        、「(五)檔案2010_ 3_22_11_51_38_CH1 ：（00：00）甲
        ○○、乙○○二人在鏡頭上方偏左側對峙（只見到二人
        下半身）。甲○○後退，乙○○前進。（00：01）甲○
        ○後退，乙○○前進。甲○○、乙○○二人被旗幟擋住
        。（00：30）乙○○出現在鏡頭上方偏左側（僅見腳部
        分）。（00：31）乙○○右手持鋁棒向前走。（00：35
        ）乙○○右手持鋁棒走到馬路雙黃線。乙○○右手持鋁
        棒走在馬路雙黃線上。（00：36）乙○○自畫面上方右
        側離開鏡頭。」。
      (5)由上開(2)至(4)可知，甲○○跑入攤位後方，被告乙○○
        持鋁棒追入攻擊，甲○○自置物架拿出西瓜刀1 把後，
        2 人對峙，乙○○持鋁棒揮擊，鋁棒曾經掉落；然甲○
        ○趁機跑出攤位時，乙○○旋即持鋁棒追出，2 人又於
        攤位前之馬路上對峙，並相互攻擊，過程中乙○○以雙
        手持鋁棒朝甲○○揮擊，甲○○亦有持刀抵擋、揮砍動
        作，乙○○鋁棒掉落仍再度拾起，向甲○○逼近，至2
        人逐漸消失於監視畫面等情。本件被告乙○○所持鋁棒
        1 支，經勘驗鋁棒結果：全長86公分（本院卷第76頁）
        ，質地堅硬，若持以對人攻擊，具有導致傷害程度之危
        險性存在；又在上開過程中，被告乙○○多次揮棒攻擊
        ，所持鋁棒幾度掉落，其仍再度拾起並持續追打甲○○
        ，且在跑出攤位時，被告乙○○背部似已有傷害流血之
        情形，但其也未有逃走之意，仍持續攻擊甲○○，顯見
        其確實決意要傷害甲○○，不肯罷休而持上開鋁棒1 支
        數度逼近、追打並攻擊甲○○，因而致甲○○受有左下
        巴擦傷、左上臂及肘挫傷併瘀青、左第2 、3 指撕裂傷
        等傷害，此有竹山秀傳醫院診斷證明書1 份（偵卷第37
        頁）在卷可憑，足徵告訴人甲○○上開所述與江嘉菱所
        證屬實。
      5.綜上，被告乙○○所辯顯屬無稽，不足採信。是被告乙
        ○○基於傷害犯意，持鋁棒傷害甲○○之犯行，事證明
        確，堪以認定。
  (二)被告甲○○持西瓜刀傷害乙○○之部分：
    1.於99年3 月22日約11時51分許，被告甲○○持西瓜刀1 把
      將告訴人乙○○砍傷，並致乙○○受有背部巨大撕裂傷約
      15×10公分合併2 根肋骨開放性骨折、創傷性血胸及擴背
      肌斷裂、右上臂巨大撕裂傷約10×8 公分合併肱骨開放性
      骨折、肱三頭肌及肱橈肌斷裂、左上臂撕裂傷約5 ×3 公
      分合併肱三頭肌斷裂、左手腕撕裂傷約8 ×5 公分合併尺
      骨開放性骨折及伸肌肌腱斷裂等傷害，並送往財團法人天
      主教若瑟醫院加護病房治療等情，據江嘉菱於99年3 月22
      日警察詢問時陳述及於99年5 月18日檢察官訊問時證述（
      警卷第10頁至第13頁，偵卷第25頁至第26頁）、告訴人乙
      ○○於99年5 月26日檢察官訊問時證述（偵卷第31頁至第
      32 頁 ）、李沅錫於99年3 月22日警察詢問時陳述（警卷
      第6頁 至第9 頁）明確，並有江嘉菱指認犯罪嫌疑人甲○
      ○之紀錄表1 份（警卷第23頁）、雲林縣警察局虎尾分局
      扣押筆錄、扣押物品目錄表（警卷第16頁至第19頁）、現
      場照片共28張（警卷第25頁至第38頁）、財團法人天主教
      若瑟醫院診斷證明書1 份（偵卷第19頁）在卷可稽，另有
      西瓜刀1 把扣案可佐，復為被告甲○○所坦承，上開部分
      之事實，已足認定。
  2.被告甲○○所為之傷害行為，非出於殺人之故意：
    (1)按殺人未遂罪與傷害罪之區別，應以有無殺意，即其下手
      加害時有無死亡之預見，並有意使之發生為斷，其受傷之
      多寡，是否致命部位，可以藉為認定有無殺意之心證，且
      為重要之參考資料，惟非判斷二罪間之絕對標準，仍須斟
      酌當時客觀環境及其他具體情形加以判斷。又刑法上殺人
      罪與傷害罪之區別，本視加害人有無殺意為斷，被害人所
      受之傷害程度，固不能據為認定有無殺意之唯一標準，而
      加害人之下手情形如何，於審究犯意方面，仍不失為重要
      參考資料（最高法院19年上字第718 號、20年非字第104
      號、30年上字第2671號、47年台上字第1364號分別著有判
      例可資參照）。
    (2)告訴人乙○○雖受有前述傷害，但觀被告甲○○所持西瓜
      刀1 把，勘驗該西瓜刀之結果：全長57公分，刀刃46公分
      ，刀柄11公分，刀刃寬6 公分，係金屬材質，為可供切割
      之尖銳物品，如以之攻擊人體，足以造成嚴重之危害，倘
      被告甲○○確有殺人之犯意，理應於攤位內部乙○○所持
      鋁棒掉落之後，更能輕易繼續攻擊乙○○時趁隙追擊，甚
      而往乙○○之致命部位砍殺，以達殺人之目的，但被告甲
      ○○卻跑至攤位外，而在乙○○追出後數次持鋁棒攻擊時
      ，依舊僅向乙○○之身體部位揮砍，而人體四肢因無內臟
      緣故，是縱然對四肢有所傷害，尚難認為會有立即致命之
      危險，足證被告甲○○當時，並非基於殺人之犯意而持刀
      攻擊乙○○甚明。
    3.雖辯護人為被告甲○○辯護主張：被告甲○○係出於正當
      防衛之意思而出手攻擊，並非主動拿刀攻擊告訴人乙○○
      等語。
    (1)惟按正當防衛必須對於現在不法之侵害，始足當之，侵害
      業已過去，或無從分別何方為不法侵害之互毆行為，均不
      得主張防衛權，而互毆係屬多數動作構成單純一罪，而互
      為攻擊之傷害行為，縱令一方先行出手，還擊之一方，在
      客觀上苟非單純對於現在不法之侵害為必要排除之反擊行
      為，因其本即有傷害之犯意存在，自無主張防衛權之餘地
      （最高法院30年上字第1040號判例、92年度台上字第3039
      號、96年度台上字第3526號參照）。
    (2)案發當日告訴人乙○○受有背部巨大撕裂傷約15×10公分
      合併2 根肋骨開放性骨折、創傷性血胸及擴背肌斷裂、右
      上臂巨大撕裂傷約10×8 公分合併肱骨開放性骨折、肱三
      頭肌及肱橈肌斷裂、左上臂撕裂傷約5 ×3 公分合併肱三
      頭肌斷裂、左手腕撕裂傷約8 ×5 公分合併尺骨開放性骨
      折及伸肌肌腱斷裂等身體多處部位之傷害，此有上開財團
      法人天主教若瑟醫院診斷證明書1 份（偵卷第19頁）在卷
      可參，若被告甲○○單純僅是出於防衛持西瓜刀阻擋，當
      不致在監視錄影畫面勘驗所示如此短促之時間內，造成乙
      ○○受有上開全身性之傷害，受傷之部位包括「背部」，
      並有多處骨折、肌腱斷裂傷害等情。
    (3)再參酌江嘉菱上開警詢及檢察官訊問時之證述，其看到乙
      ○○持棒球棍與甲○○持西瓜刀互打，只知道甲○○揮刀
      亂砍，不知道係砍向何部位，有看到乙○○背部有流血等
      情（警卷第11頁，偵卷第25頁），認為被告甲○○與乙○
      ○是相互攻擊，且觀上開現場錄影光碟勘驗結果內容所示
      ：「(三)檔案2010_ 3_22_11_51_17_CH3 ：（00：04）乙○
      ○低頭向右側看，右手摸其右大腿後側，鋁棒掉落右後方
      。（00：05）甲○○移動至畫面右側，背對鏡頭，左手持
      報紙包裹物品。甲○○彎腰，左手持報紙包裹物品。」、
      「(二)檔案2010_3_22_11_51_17_CH2：]00 ：08）甲○○跑
      至畫面左側，左手持西瓜刀。」、「(一)檔案2010_3_22_11
      _51_17_CH1：甲○○左手向前揮動，乙○○右手持鋁棒向
      左側，左手伸向前擋。（00：15）乙○○朝甲○○揮棒砍
      擊，甲○○向後退，左手橫過身持一條狀物。乙○○鋁棒
      掉落地面。」被告甲○○係以左手持西瓜刀，在攤位內部
      ，乙○○鋁棒掉落彎身時，被告甲○○左手向前，之後乙
      ○○追逐甲○○至馬路上，其背部在腰以上20公分左右地
      方即可見到血跡，且之後被告甲○○有明顯持刀向前揮砍
      等動作，亦有導致乙○○鋁棒掉落等情，顯見被告甲○○
      在躲避乙○○攻擊之同時，有持刀攻擊揮砍，不僅僅是阻
      擋防衛。
    (4)被告甲○○於99年3 月22日警察詢問時供稱：「我有看到
      乙○○之左手及後臂有刀傷，我不知道我砍殺他幾處，我
      沒有朝他致命部位砍殺，因當時他持鋁棒亂揮，所以我也
      持西瓜刀朝他亂砍。」等語（警卷第4 頁），又持西瓜刀
      砍到人或鋁棒，感覺應有明顯之不同，是被告甲○○於追
      打過程中，有持刀對於乙○○非致命部位揮砍，並知悉乙
      ○○受傷流血，足見被告甲○○已非單純出於防衛之意思
      而為防衛之行為，揆諸上開說明，被告甲○○自不得主張
      其行為構成正當防衛。
    4.綜上，被告甲○○傷害犯行事證明確，足堪認定，應依法
      論科。
四、論罪科刑：
  (一)核被告甲○○、乙○○所為，均係犯刑法第277 條第1 項之
    傷害罪。起訴意旨認被告甲○○係涉犯同法第271 條第2 項
    、第1 項之殺人未遂罪嫌，尚有誤會；惟起訴之基本社會事
    實同一，本院復在審判中告知被告甲○○上開罪名請其答辯
    ，自得依刑事訴訟法第300 條之規定，變更起訴法條。
  (二)被告甲○○持刀朝告訴人乙○○砍殺數次之行為、被告乙○
    ○持鋁棒毆打告訴人甲○○數下之行為，係於密切接近之時
    地實施，侵害同一法益，各行為之獨立性極為薄弱，且係被
    告等人出於單一傷害之犯意所為，依一般社會通念，均應視
    為數個舉動之接續施行，合為包括之一行為予以評價，成立
    接續犯，各僅以一罪論。
  (三)爰審酌被告甲○○未有構成累犯之前科紀錄、被告乙○○無
    前科紀錄，有臺灣高等院被告前案紀錄表2 份在卷可參；而
    被告乙○○因不滿甲○○與其前妻江嘉菱往來，而素有嫌隙
    ，其2 人不思理性溝通以解決問題，被告乙○○竟持鋁棒毆
    擊告訴人甲○○，致甲○○受有左下巴擦傷、左上臂及肘挫
    傷併瘀青、左第2 、3 指撕裂傷等傷害，被告甲○○亦因而
    反擊持西瓜刀砍擊告訴人乙○○，致乙○○背部、手臂、手
    腕等處受有多處撕裂傷、骨折、創傷性血胸及肌腱斷裂等傷
    害，傷勢情形較為嚴重；惟考量被告甲○○犯後坦承犯行，
    態度較佳，及係因被告乙○○持鋁棒毆擊而起傷害犯意而予
    以攻擊；被告乙○○犯後否認罪行，飾詞狡賴，態度不佳，
    造成告訴人甲○○之傷勢較輕，及因賠償金額無法達成共識
    之緣故，而未能賠償彼此所受之損害，進而獲得對方諒解等
    犯罪之動機、手段、所生危害及犯後態度等一切情狀，量處
    如主文所示之刑。檢察官對於被告乙○○具體求處有期徒刑
    2 年，本院審酌上開各情及所適用法條，認為尚屬過重，附
    此敘明。
  (四)被告甲○○所持西瓜刀1 把砍傷乙○○，與被告乙○○所持
    鋁棒1 支毆打甲○○，上開西瓜刀1 把、鋁棒1 支，分別為
    被告甲○○、乙○○所有，而供其等犯上開傷害罪所持用之
    物，爰依刑法第38條第1 項第2 款之規定宣告沒收之。
五、據上論斷，應依刑事訴訟法第299 條第1 項前段、第300 條
    ，刑法第277 條第1 項、第41條第1 項前段、第38條第1 項
    第2 款，刑法施行法第1 條之1 ，判決如主文。
本案經檢察官莊珂惠到庭執行職務
中    華    民    國    99    年    11    月    2     日
            刑事第三庭    審判長法  官  林輝煌
                                法  官  陳雅琪
                                法  官  蕭雅毓
以上正本證明與原本無異。
如不服本判決應於收受判決後10日內向本院提出上訴書狀，並應
敘述具體理由；其未敘述上訴理由者，應於上訴期間屆滿後20日
內向本院補提理由書（均須按他造當事人之人數附繕本）。「切
勿逕送上級法院」。
                                書記官  鍾宜津
中    華    民    國    99    年    11    月    2     日
附錄論罪科刑條文全文：
中華民國刑法第277條（普通傷害罪）
傷害人之身體或健康者，處 3 年以下有期徒刑、拘役或 1 千元
以下罰金。
犯前項之罪因而致人於死者，處無期徒刑或 7 年以上有期徒刑
；致重傷者，處 3 年以上 10 年以下有期徒刑。

司法院資訊處製作；財團法人民間司法改革基金會備份。
